臺灣屏東地方法院刑事判決　　　　　　　100年度訴字第478號
公　訴　人　臺灣屏東地方法院檢察署檢察官
被　　　告　易汝充
上列被告因違反毒品危害防制條例案件，經檢察官提起公訴（
100 年度毒偵字第360 、401 號），嗣因被告就被訴事實為有罪
之陳述，經合議庭裁定由受命法官獨任適用簡式審判程序審理，
本院判決如下：
    主  文
易汝充施用第一級毒品，累犯，處有期徒刑捌月；又施用第二級
毒品，累犯，處有期徒刑月；又施用第二級毒品，累犯，處有
期徒刑月，扣案甲基安非他命壹包（毛重共零點貳公克，含殘
留甲基安非他命無法完全析離之包裝袋壹個）、玻璃球管壹支，
均沒收銷燬之。。應執行有期徒刑壹年，扣案甲基安非他命壹包
（毛重共零點貳公克，含殘留甲基安非他命無法完全析離之包裝
袋壹個）、玻璃球管壹支，均沒收銷燬之。
    事  實
一、易汝充前因施用毒品案件，經裁定送觀察、勒戒後，認有繼
    續施用毒品之傾向，再經裁定送強制戒治，嗣經戒定停止戒
    治、撤銷停止戒治續執行戒治，於民國89年8 月18日執行完
    畢；又於前開強制戒治執行完畢5 年內之91年間因施用毒品
    案件，經檢察官提起公訴及聲請強制戒治，聲請強制戒治部
    分，於92年9 月5 日執行完畢出所，施用毒品部分，分別經
    法院判處有期徒刑1 年、1 年2 月確定，另因槍砲彈藥刀械
    管制條例、竊盜案件，分別經法院判處5 月、1 年3 月、2
    年3 月確定，5 案經合併定應執行有期徒刑5 年6 月確定，
    嗣經減刑為應執行有期徒刑4 年確定，經假釋、撤銷假釋執
    行殘刑，甫於99年11月16日執行完畢。詎猶不知悔改，明知
    海洛因及甲基安非他命分屬第一、二級毒品，不得持有及施
    用，仍為下列施用毒品之行為：
（一）分別基於施用第一級毒品海洛因及第二級毒品甲基安非他
      命之犯意，於99年11月22日某時，在其當時位於屏東縣竹
      林村勝利107 之1 號住處，先以將甲基安非他命置於玻璃
      球內以火燒烤後，吸食所產生煙霧之方式，施用第二級毒
      品甲基安非他命1 次；其後於同日另一時間，仍在上開住
      處內，另以將海洛因加入香煙後點燃後吸食之方式，施用
      第一級毒品海洛因1 次。嗣於99年11月24日21時20分許，
      在屏東市光大4 巷84號，為警查知其為毒品調驗人口，並
      經其同意採集尿液送驗後，檢出海洛因之代謝物嗎啡陽性
      及甲基安非他命、安非他命陽性反應。
（二）另基於第二級毒品甲基安非他之犯意，於100 年2 月14日
      上午某時許，在屏東縣林邊鄉竹林村勝利107 之1 號住處
      ，以將甲基安非他命置入玻璃球管點火燒烤吸食煙霧之方
      式，施用甲基安非他命1 次。嗣於同日20時50分許，在屏
      東市○○路上，因形跡可疑為警查獲，扣得甲基安非他命
      毒品1 包（毛重0.2 公克）及含殘留甲基安非他命無法完
      全析離之玻璃球管1 支，並經其同意採集尿液送驗後，檢
      出甲基安非他命、安非他命陽性反應。
二、案經屏東縣政府警察局屏東分局報告臺灣屏東地方法院檢察
    署檢察官偵查起訴。
    理  由
一、按本件被告所犯係死刑、無期徒刑、最輕本刑為3 年以上有
    期徒刑以外之罪，其於準備程序就被訴事實為有罪之陳述，
    經受命法官告知簡式審判程序之旨，並聽取其與公訴人之意
    見後，合議庭認無不得或不宜改依簡式審判程序進行之情事
    ，依刑事訴訟法第273 條之1 第1 項、第284 條之1 規定，
    裁定本件由受命法官獨任進行簡式審判程序，合先敘明。
二、上揭犯罪事實，業據被告於本院審理中坦承不諱，此外並有
    屏東縣政府警察局屏東分局及同分局崇蘭派出所毒品案件涉
    嫌人尿液採證編號姓名對照表共2 份、台灣檢驗科技股份有
    限公司濫用藥物尿液檢驗報告2 紙、扣押筆錄、扣押物品目
    錄表、涉嫌毒品防制條例毒品初步檢驗報告書，足認被告前
    揭自白與事實相符，本案事證明確，被告犯行堪以認定。
三、次查93年修正施行之毒品危害防制條例就施用毒品者，祇於
    「初犯」及「5 年後再犯」二種情形，有其追訴條件之限制
    ，即須於初犯經觀察、勒戒或強制戒治釋放後，5 年內均無
    施用毒品之行為，始能認其前所實施之觀察、勒戒或強制戒
    治已足遮斷毒癮，而得於5 年後再犯時，再予適用初犯之規
    定，重行觀察、勒戒等程式。倘5 年內已經再犯，被依法追
    訴處罰，縱其第3 次（或第3 次以上）施用毒品之時間在初
    犯釋放5 年以後，即與「5 年後再犯」之情形有別，且因已
    於「5 年內再犯」，顯見其再犯率甚高，原實施觀察、勒戒
    或強制戒治，已無法收其實效，而無5 年戒斷期之存在，自
    無再經觀察、勒戒及強制戒治之必要，應由檢察官逕行起訴
    （最高法院95年度台非字第59號、第65號判決意旨、95年度
    第7 次刑庭會議決議意旨參照）。查被告曾因施用毒品案件
    ，經裁定送觀察、勒戒後，認有繼續施用毒品之傾向，再經
    裁定送強制戒治，嗣經戒定停止戒治、撤銷停止戒治續執行
    戒治，於89年8 月18日執行完畢；又於前開強制戒治執行完
    畢5 年內之91年間因施用毒品案件，經檢察官提起公訴及聲
    請強制戒治，聲請強制戒治部分，於92年9 月5 日執行完畢
    出所，施用毒品部分，分別經法院判處有期徒刑1 年、1 年
    2 月確定等，有臺灣高等法院被告前案紀錄表、臺灣高等法
    院在監在押全國紀錄表等在卷足參，則被告於前案經觀察勒
    戒執行完畢後，於5 年內已經再犯，雖本案施用毒品之時間
    在初犯釋放5 年後，惟被告既已先於「5 年內再犯」，顯見
    其再犯率甚高，原實施觀察勒戒、強制戒治等已無法收其實
    效，而無5 年戒斷期之存在，參諸前揭判決及決議意旨，自
    無再經觀察勒戒及強制戒治之必要，本院自應依法就被告本
    次施用毒品之犯行予以論罪科刑。
四、按海洛因、甲基安非他命為毒品危害防制條例第2 條第2項
    第1 、2 款所規定之第一、二級毒品，核被告所為，係犯毒
    品危害防制條例第10條第1 、2 項之施用第一、二級毒品罪
    ，被告前開所犯1 次施用第一級、2 次第二級毒品犯行，犯
    意各別，時間及行為不同，應予以分論併罰。被告持有毒品
    ，復進而施用，其持有毒品之低度行為，為施用毒品之高度
    行為所吸收，不另論罪。又被告有事實欄所列前揭犯罪前科
    紀錄，有臺灣高等法院被告前案紀錄表可稽，被告受有期徒
    刑之執行完畢，五年以內故意再犯本件有期徒刑以上之3 罪
    ，均構成累犯，均應依刑法第47條第1 項規定加重其刑。爰
    審酌被告施用毒品行為於本質上係屬自我戕害行為，反社會
    性之程度應屬較低；惟施用毒品，不僅足以戕害其個人身心
    ，且極易滋生其他犯罪，惡化治安甚重，嚴重損及公益，且
    被告前經觀察勒戒、強制戒治、徒刑之執行助其戒除毒品，
    仍再為本案施用第一、二級毒品犯行，顯見其不思悔改，自
    制力亦顯不佳，上開施用毒品犯行並均構成累犯應予加重，
    惟念其犯後即能坦承犯行，並兼衡其素行、經濟狀況、智識
    程度等一切情狀，分別量處如主文所示之刑，並依法定其應
    執行之刑如主文所示，以資懲儆。
五、另按查獲之第一、二級毒品及專供製造或施用第一、二級毒
    品之器具，不問屬於犯人與否，均沒收銷燬之，毒品危害防
    制條例第18條第1 項前段定有明文。本案於100 年2 月14日
    查獲被告時扣案之毒品1 包，經警檢驗後呈甲基安非他命陽
    性反應，有扣押筆錄、扣押物品目錄表、屏東縣政府警察局
    屏東分局崇蘭派出所查獲涉嫌毒品防制條例毒品初步檢驗報
    告書（屏警分偵字第1000004325號卷第20頁）可稽，自應依
    毒品危害防制條例第18條第1 項前段規定宣告沒收銷燬之。
    另承裝上開甲基安非他命之包裝袋1 個，員警雖未同時檢驗
    是否含有毒品甲基安非他命成分，惟參諸法務部調查局93年
    11月16日調科壹字第09362396550 號函示意旨：「本局鑑驗
    毒品秤重主要係以傾倒，必要時亦會輔以刮杓刮取之方式，
    儘可能將原送驗包裝袋內毒品與包裝袋分離後各別秤重，所
    得之毒品重量稱為『淨重』，包裝袋重量則以『空包裝重』
    稱之。然無論依上述何種方式分離，原送驗包裝袋內均仍會
    有微量毒品成分殘留。處理毒品銷燬時，則將前段所述之毒
    品透明塑膠封緘袋全件銷燬，並無將毒品及包裝析離分別銷
    燬之情形。」，此為本院職務上已知之事實，足認前開甲基
    安非他命包裝袋1 個，無論依何種方式分離，仍有極微量之
    第二級毒品甲基安非他命殘留而無法析離，自應整體視為查
    獲之第二級毒品甲基安非他命，依法均應宣告沒收銷燬。又
    被告自認扣案之玻璃球管1 支曾用以施用毒品（甲基安非他
    命），而供施用甲基安非他命之玻璃球吸食器（玻璃球管）
    應與包裝袋內裝入甲基安非他命情形類似，亦即縱使玻璃球
    吸食器內之大多數毒品甲基安非他命已注射進入人體，但玻
    璃球吸食器內應仍會有極微量甲基安非他命殘留於管壁內而
    無法析離，故扣案之供被告施用過甲基安非他命之玻璃球管
    1 支，仍均應整體視為查獲之第二級毒品甲基安非他命，依
    法均應宣告沒收銷燬。
據上論斷，應依刑事訴訟法第273 條之1 第1 項、第284 條之1
、第299 條第1 項前段，毒品危害防制條例第10條第1 項、第2
項、第18條第1 項前段，刑法第11條、第47條第1 項、第51 條
第5 款，判決如主文。
本案經檢察官劉昀到庭執行職務。
中    華    民    國   100    年    7     月    29    日
                  刑事第二庭    法  官  黃紀錄
以上正本證明與原本無異。
如不服本判決應於收受判決後10日內向本院提出上訴書狀，並應
敘述具體理由；其未敘述上訴理由者，應於上訴期間屆滿後20日
內向本院補提理由書（均須按他造當事人之人數附繕本）「切勿
逕送上級法院」。
中    華    民    國   100    年    8     月    1     日
                                書記官  戴仲敏